臺灣嘉義地方法院民事裁定
110年度簡抗字第3號 
抗  告  人  邱淑萍  

相  對  人  金陽信資產管理股份有限公司

法定代理人  林志亮  


上列當事人間請求清償信用卡消費款事件，抗告人對於本院嘉義
簡易庭於民國110年3月10日所為之110年度嘉簡字第134號民事裁
定提起抗告，本院裁定如下：
    主  文
原裁定廢棄。
抗告費用由相對人負擔。  
    理  由
一、抗告意旨略以：原裁定將本件訴訟移送至臺灣臺北地方法院
    ，請求以臺灣嘉義地方法院審理，不要移送臺灣臺北地方法
    院等語。
二、按訴訟，由被告住所地之法院管轄；訴訟之全部或一部，法
    院認為無管轄權者，依原告聲請或依職權以裁定移送其管轄
    法院。民事訴訟法第1條第1項前段、第28條第1項，分別定
    有明文。又當事人得以合意定第一審管轄法院，民事訴訟法
    第24條第1項雖定有明文，但此合意管轄之約束力，僅及於
    合意管轄約定之當事人，而不及於第三人（最高法院97年度
    台抗字第110號裁定意旨參照）。
三、本院之判斷：
(一)本件抗告人於民國92年間，與第三人陽信商業銀行股份有限
　　公司(下稱陽信銀行)簽立信用卡申請書及信用卡約定條款。
　　嗣第三人陽信銀行於96年7月31日將其對抗告人之債權，讓
    與本件相對人金陽信資產管理公司之事實，有債權讓與證明
　　書、信用卡申請書、信用卡約定條款、信用卡單月帳務資料
　　等在卷可稽（詳支付命令卷第9、15至19頁）。
(二)本件重點在於：債務人與債權讓與人間合意管轄之約定，是
    否及於債務人與債權受讓人？
(三)在此之前，需先區分「債權讓與」與「契約承擔」。債權讓
    與，債權讓與人所轉讓給債權受讓人者，僅係「對債務人之
    債權」而已，並不包含債權讓與人與債務人間之契約其他權
    利義務及約定內容，故債權讓與毋庸得債務人同意（但必須
    通知始對債務人生效）。而契約承擔，係一方當事人將其因
    契約所生之權利義務，概括的讓與第三人承受，故非經他方
    當事人承認，對他方當事人不生效力。因此，倘若他方當事
    人承認第三人之契約承擔，第三人即概括承受契約之權利義
    務內容，包含合意管轄約定在內。　
(四)而本件信用卡約定條款第24條之合意管轄，係抗告人與第三
    人陽信銀行間之約定，第三人陽信銀行嗣後將其對抗告人之
    「債權」轉讓給相對人，並將債權讓與一事登報公告通知等
    情，有第三人陽信銀行提出之債權讓與證明書、新聞紙影本
    等為憑(詳支付命令卷第9、11頁)。由前開說明可知，本件
    相對人僅受讓「第三人陽信銀行對抗告人之債權」，並未概
    括承受契約之權利義務，此乃債權讓與，並非契約承擔。故
    相對人並非信用卡約定條款之契約當事人，相對人與抗告人
    間並無契約關係存在，此情甚明。
(五)是以，抗告人與第三人陽信銀行間所簽立之信用卡約定條款
　　第24條固有合意管轄約定，然而，上開合意管轄約定所拘束
　　者，僅及於契約當事人(即抗告人與第三人陽信銀行)，至於
　　抗告人與相對人(即債權受讓人)間，並無合意管轄之約定。
(六)然須進一步審究者為：抗告人與第三人陽信銀行間合意管轄
    之約定，是否因第三人陽信銀行讓與「債權」，致合意管轄
    之約定亦及於抗告人與相對人(即債權受讓人)？如前所述，
　  債權讓與，僅轉讓「對債務人之債權」而已，不包含債權讓
　  與人與債務人間之契約其他權利義務及約定內容。因此，相
　  對人既非契約當事人，亦未承受原契約之其他權利義務及契
　  約內容，自無法主張原契約所載之合意管轄約定。簡言之，
　  第三人陽信銀行雖將債權讓與給相對人，但抗告人與第三人
　  陽信銀行間合意管轄之約定，並不及於受讓債權之相對人。
(七)況本件訴訟標的金額僅新臺幣161,960元，抗告人之住所地
　  設於嘉義市，相對人亦直接對抗告人住所地之法定管轄法院
　  (即本院)起訴，若逕將本件移送於臺灣臺北地方法院，則抗
　  告人將因此來回臺北與嘉義間。甚者，受移送法院雖受該移
　  送裁定之拘束，惟抗告人仍得對受移送法院主張顯失公平，
　  依民事訴訟法第28條第2項規定，聲請將本件訴訟移送至原
　  法定管轄法院，如此來回，將浪費當事人及法院之勞力、時
　  間及費用，自非適宜。 
(八)另加說明者為：倘若債務人認為其與債權讓與人間之合意管
　  轄約定，有利於應訴時，債務人仍得提出與債權讓與人間合
　  意管轄之約定，對抗債權受讓人。此因債權之讓與，在債務
　  人既不得拒絕，自不宜因債權讓與之結果，而使債務人陷於
　  不利之地位(臺灣高等法院98年度第1次民事庭庭長法律問題
　  研討會第2號法律問題研究意見參照)。是以，債務人與債權
　  讓與人間管轄合意之約定，雖不及於債權受讓人，然而，倘
　  若債權受讓人向非合意管轄法院起訴時，債務人若認其與債
　  權讓與人間之合意管轄約定有利應訴時，債務人仍得依民法
　  第299條規定，以其所得對抗讓與人之事由對抗受讓人。此 
　  時，債權受讓人即應受到債務人與債權讓與人間合意管轄之
　  拘束。而債務人上述抗辯權，乃是基於民法第299條的規定
    而來，此與契約承擔之情形，亦未盡相同，附此說明。
(九)至於臺灣高等法院暨所屬法院100年法律座談會民事類提案
　  第34號研討結果固認為債權讓與，附隨於原債權之抗辯權（
　  含實體法上之抗辯及訴訟法上之抗辯），不因債權之讓與而
　  喪失，故原合意管轄約定應拘束受讓人與債務人等語，然為
　  本院所不採，理由已如前述，本院不受該研討結果意見之拘
　  束，併予指明。
四、綜上所述，原審裁定將本件移送於臺灣臺北地方法院，自有未洽。抗告意旨指摘原裁定不當，為有理由，爰廢棄原裁定，並由本院嘉義簡易庭更為適當之處理。
五、據上論結，本件抗告為有理由，依民事訴訟法第436條之1第
    3項、第492條、第95條、第78條，裁定如主文。
中　　華　　民　　國　　110 　年　　4 　　月　　30　　日
                  民二庭審判長法　官　林中如
　　　　　　　　　
　　　　　　　　　            法  官  陳威憲
　　　　　　　　　
　　　　　　　　　            法  官  呂仲玉   
以上正本係照原本作成
不得再抗告。      
中　　華　　民　　國　　110 　年　　4 　　月　　30　　日
                              書記官　朱鴻明